臺灣高等法院臺南分院刑事判決
　　　上　訴　人
　　　即　被　告　甲　○　○
　　　指定辯護人　本院公設辯護人　乙　○　○
右上訴人因毒品危害防制條例等案件，不服臺灣雲林地方法院九十二年度訴字第七七
號中華民國九十二年十月三十日第一審判決（起訴案號：臺灣雲林地方法院檢察署九
十二年度偵字第三五０三號、第三五０四號），提起上訴，本院判決如左：
      主      文
原判決關於甲○○部分撤銷。
甲○○共同販賣第壹級毒品，未遂，累犯，處有期徒刑年拾月。扣案之第壹級毒品
海洛因陸小包（淨重柒點伍陸公克），沒收銷燬之；包裝袋（包裝重壹點伍壹公克）
沒收。
      事      實
一、緣劉威利於九十年八月二十七日十五時許，因涉犯轉讓第一級毒品罪嫌（此部分
    業經撤回上訴已確定），遭警查獲，於警訊供出毒品來源為沈怡伶（業經本院依
    販賣第一級毒品未遂罪，判處有期徒刑七年四月確定），並自願配合刑警隊，查
    緝上手。劉威利為配合刑警隊誘捕沈怡伶，根據前與沈怡伶達成海洛因每半錢新
    台幣（下同）五千元之默契，致電向沈怡伶佯稱：欲購買半錢重之海洛因云云，
    並約定到達雲林縣虎尾鎮○○路二十一號三樓沈怡伶住處後，再通知下樓交付毒
    品。劉威利旋即帶同警方，驅車前往沈怡伶住處，通知沈怡伶。
二、甲○○前因犯常業重利罪，經法院判處有期徒刑八月確定，於八十九年十二月十
    三日執行完畢，仍不知悔改，竟與原即有販賣第一級毒品海洛因牟利犯意之沈怡
    伶基於共同犯意聯絡，由沈怡伶以透明夾鍊袋包裝半錢重之海洛因，再黏貼標有
    阿拉伯數字「５」字樣之貼紙，復以衛生紙包裹，著由甲○○下樓交易毒品海洛
    因，並交待甲○○向劉威利收取五千元價金，以完成第一級毒品海洛因之交易行
    為。詎料甲○○於該日十六時二十分許下樓開門後，刑警隊小隊長涂世圳即趨往
    逮捕現行犯甲○○，甲○○見狀即將海洛因丟棄地上，致未完成交易而未遂，經
    警扣得該甲○○持有準備交易而丟棄在地上之海洛因毒品一小包。刑警隊小隊長
    涂世圳及隊員旋即上樓，取得沈怡伶同意後，進行搜索，並在沈怡伶住處房間，
    另扣得第一級毒品海洛因五小包（嗣後與前揭甲○○持有被查獲者一併送驗，合
    計淨重7.56公克，包裝重1.51公克），及與本件販賣第一級毒品海洛因無關之第
    二級毒品安非他命一小包（毛重2.3公克)、注射針筒二支、殘渣袋三只、夾鍊袋
    一包（十四只）及分裝器三支等物。
三、案經雲林縣警察局移送臺灣雲林地方法院檢察署檢察官偵查起訴。
      理      由
一、訊據被告甲○○（下稱被告）固不否認於右揭時地，遭警在沈怡伶住處樓下查獲
    ，並將沈怡伶交付之物品丟棄在地上，惟否認有何與沈怡伶共同販賣海洛因犯行
    ，辯稱：沈怡伶因坐月子不方便，故請託伊下樓開門，她並沒有告訴伊什麼事，
    伊亦不知沈怡伶所交付者係海洛因毒品，又伊在警訊中之筆錄係受警員脅迫，並
    無證據能力云云。
二、按被告之自白，非出於強暴、脅迫、利誘、詐欺、疲勞訊問、違法羈押或其他不
    正之方法，且與事實相符者，得為證據。被告陳述其自白係出於不正之方法者，
    應先於其他事證而為調查。該自白如係經檢察官提出者，法院應命檢察官就自白
    之出於自由意志，提出證明之方法，中華民國九十二年九月一日修正之刑事訴訟
    法第一百五十六條第一款、第三款定有明文。查被告第一次於九十年八月廿七日
    下午十七時五分及第二次九十年八月廿八日上午九時四十分之警詢筆錄，經本院
    前審勘驗錄音帶結果，除第一次之警詢筆錄第四頁背面第四行至第六行中，被告
    有供稱：「不知道那是毒品」等語，而警詢筆錄未記載外，其餘第一次、第二次
    警詢筆錄與錄音帶內容均相同，有本院前審勘驗筆錄可按（見本院上訴卷第一九
    四頁），並無所謂警員以詐欺不正當之方法唆使被告需依警員所要求製作筆錄，
    亦無被告所稱因毒癮發作，趕快結束之語，此外，被告復無法提出該警訊筆錄係
    受脅迫或以不正當方法取得之確實證據以供調查，上開之警詢筆錄自有證據能力
    ，合先敘明。
三、次查：
（一）被告於警訊供稱：伊未與劉威利交易毒品，係沈怡伶打電話叫伊及伊太太廖月
      恩到他家中，說要請教如何辦理結婚登記事由，恰好劉威利打電話表示要過去
      ，到了時候再打電話給她等語（見警卷(一)四頁背面），經核與雲林縣刑警隊小
      隊長涂世圳於原審證稱：劉威利毒品的部份，是向「小草」沈怡伶購買的，劉
      威利主動表明願意帶我們去找「小草」沈怡伶。在刑警隊打電話給「小草」沈
      怡伶，就跟他說要一包毒品，我們帶他去虎尾鎮○○路二十一號沈怡伶住處，
      當天去時，鐵門也是關起來，劉威利打電話給沈怡伶說他已經到了，我們就在
      外面等等語（見原審卷一四０頁）；證人劉威利於原審證稱：九十年八月二十
      七日被警方查獲時，有配合警方調查毒品上手：：，打完電話後，就帶警察去
      沈怡伶那邊等語大致相符（見原審卷一八四頁）。由此可見，證人劉威利遭刑
      警隊查獲時，為配合警方查緝毒品上手，致電向原審共同被告沈怡伶表示欲購
      買毒品，而沈怡伶接獲證人劉威利購買毒品之要約後，亦有要求證人劉威利到
      達住處樓下後，再致電通知。顯見證人劉威利係向沈怡伶表示欲購買毒品，應
      堪認定。
（二）被告於偵查中自承：因沈怡伶剛生產完，拿衛生紙包起來的東西，叫伊下樓開
      門，並交給劉威利，結果警方查獲裡面是海洛因等語（見偵卷(二)二六、四一、
      四二頁），經核與被告之妻廖月恩於偵訊證稱：那天沈怡伶剛好滿月，打電話
      問伊有關戶口如何報及如何為小孩包浴巾，伊夫妻才去那邊，因她不方便下樓
      ，託我先生即甲○○下樓，因劉威利要來等語（見偵卷(二)五一頁）；在場之證
      人黃國擒證稱：他們夫妻（指被告甲○○、證人廖月恩）叫伊載他們過去，當
      天我與甲○○夫婦在沈怡伶房間，因沈怡伶坐月子不方便，託甲○○下樓開門
      ，並交付一包用衛生紙包揉成一團的東西給甲○○等語（見偵卷(二)五二頁背面
      ，原審卷一七九頁、本院上訴卷二一六頁）；證人劉威利於偵訊證稱：警方抓
      到甲○○，是因為甲○○下來開門，伊叫樓上的人下來，結果是甲○○下來等
      語（見偵卷(一)一三三、一三四頁）；刑警隊小隊長涂世圳於原審證稱：鐵門打
      開後，甲○○手上有一包毒品要給劉威利，伊過去表明是警察，他就把毒品丟
      在地上，我們就帶他去三樓，在沈怡伶房間置物架內，找到毒品，現場還有廖
      月恩、黃國擒在場，一同帶回去刑警隊等語（見原審卷一四０頁）相符。則被
      告與其妻廖月恩因沈怡伶正值坐月子，前往沈怡伶住處探望，而沈怡伶因甫生
      產完畢，行動不便，遂以衛生紙將毒品包裹掩飾，託由在場之被告下樓交予證
      人劉威利，被告當場允諾，持毒品下樓開門，欲與證人劉威利完成沈怡伶所託
      付之毒品交易，經警表明身份，被告即將毒品丟棄地上等情，實堪認定。
（三）被告於警訊自承：伊與沈怡伶係朋友關係，沈怡伶叫伊拿一包海洛因下樓給劉
      威利，並叫伊向劉威利收取新台幣五千元，標籤上５可能表示五千元之意等語
      （見警卷(一)五頁背面）；沈怡伶於偵訊自承：毒品半錢約四、五千至六、七千
      元不等，至於甲○○身上海洛因寫了阿拉伯數字５，那是伊貼的，字也是伊寫
      的等語甚詳（見偵卷(二)一一一至一一二頁），經核與刑警隊小隊長涂世圳證稱
      ：甲○○丟在地上的那包東西，是用透明夾鍊袋包裝，還用貼紙貼在上面，上
      面寫阿拉伯數字５等語相符（見原審卷一四０頁背面）。是依上情觀之，證人
      劉威利撥打電話，向沈怡伶佯稱欲購買毒品時，被告甲○○亦在現場，並明知
      證人劉威利欲向沈怡伶購買第一級毒品海洛因，沈怡伶接獲證人劉威利之購買
      毒品要約後，即將半錢重之第一級毒品海洛因，以透明夾鍊袋包裝，並黏貼標
      有阿拉伯數字「５」字樣之貼紙，復以衛生紙包裹，託由被告進行交易，並擬
      向證人劉威利收取價金五千元。則被告事前既明知證人劉威利欲向沈怡伶購買
      毒品，仍與沈怡伶基於販賣第一級毒品海洛因之犯意聯絡，攜半錢重之海洛因
      下樓，欲與證人劉威利進行毒品交易，足見被告明知該物為毒品海洛因，有參
      與從事販賣第一級毒品之構成要件行為，被告與沈怡伶為上開販賣毒品之共同
      正犯，殆可確認。
（四）又警方當場扣得被告持有準備交易而丟棄在地上之海洛因毒品一小包，旋即上
      樓進入沈怡伶住處，取得沈怡伶同意後，進行搜索，並在沈怡伶住處房間，另
      扣得第一級毒品海洛因五小包，共計六小包，此有雲林縣警察局報告書（見偵
      卷(二)第八頁、收受扣押物品清單三紙、雲林縣警察局刑警隊扣押物品目錄表一
      紙在卷可參（見警卷(一)十六頁、偵卷(二)三至五頁），而該六小包毒品合併送往
      法務部調查局鑑定，鑑定結果認：「送驗白粉六包均含第一級第六項毒品海洛
      因成分，合計淨重7.56 公克、（包裝重1.51公克），純度24.98%，純質淨重
      1.89公克」等情，有法務部調查局9.000000000號鑑定通知書在卷可稽（
      見偵卷(二)三六頁），確屬第一級毒品海洛因無誤。被告雖一再辯稱不知沈怡伶
      所交付者係海洛因毒品云云，惟其於偵查中曾稱：被警察扣到一包海洛因，伊
      不知道有多少錢，但是有半錢重，約值六千元云云（見偵卷(二)九二、九三頁）
      ；再於原審改稱：九十年八月二十七日在沈怡伶家中，被查獲一包毒品海洛因
      ，是伊自己在吃的，不到半錢重，警察在樓下只查到一包，就是伊施用的那包
      ，伊印象中沒有貼５云云（見原審卷一八八、一九０頁），況依常情，倘若被
      告甲○○不知衛生紙所包之物為海洛因，何以知道該物約有半錢重？又海洛因
      市值極高，屬高價品，市面上皆以「錢」為單位計重，被告甲○○有施用毒品
      習慣，知悉該物有「半錢重」，竟不知為毒品海洛因，實難想像；迨於本院前
      審調查中又供述：那一包係安非他命，是伊自己要吃的云云（見本院上訴卷一
      七八頁），又前後不一，足見其所辯不知所交付者係海洛因毒品云云，均純屬
      卸責之詞，不足採信。又被告持半錢重之海洛因下樓開門時，刑警隊小隊長涂
      世圳旋向被告表明警察身份，被告即將毒品丟棄地上，尚未完成交易，即遭警
      查獲之事實，業據刑警隊小隊長證人涂世圳於原審證稱：鐵門打開後，甲○○
      手上有一包毒品要給劉威利，伊過去表明是警察，他就把毒品丟在地上，：：
      警方查獲時，沒有看到甲○○向劉威利收錢，因為當時交易沒有完成等語（見
      原審卷一四０、一四四頁）。準此，被告遭警查獲，未完成買賣，其與沈怡伶
      共同販賣第一級毒品海洛因犯行部分，應屬未遂，至為明確。
（五）至原審共同被告沈怡伶於原審審理時所稱：劉威利係經警設陷佯裝購買，原無
      購買毒品之意，無法與伊達成買賣合意，本件販賣行為欠缺必要共犯之他方，
      無法構成買賣行為；又劉威利來電佯裝購買之前，伊無販賣之故意，依陷害教
      唆理論，應僅構成單純持有罪行云云（見原審卷一一九頁）。然按刑法上之教
      唆犯，以對於本無犯罪意思之人，唆令決意實施犯罪為其本質。苟上訴人自始
      即有販賣毒品之犯意，警方係為取得證據，方授意施用者再佯稱購買，待其攜
      帶毒品前來，著手於販賣行為時，加以逮捕；要與行為人原無犯罪之故意，僅
      因遭受陷害教唆始為之者，迥然有別（最高法院九十一年度台上字第五七九四
      、五七二０、五三九六、三四四三號判決參照）。經查，證人劉威利於偵查證
      稱：我沒有跟他說要多少，因為有默契，以前都拿五千，半錢等語（見偵卷(一)
      一三三、一三四頁）；雲林縣刑警隊小隊長涂世圳復於原審證稱：劉威利在警
      局打電話給「小草」（按即沈怡伶）時，他說要一包，在電話中沒有講到價格
      等語甚詳（見原審卷一四一頁）。準此，證人劉威利為配合警方之誘捕行動，
      撥打被告沈怡伶之行動電話，佯稱購買海洛因之前，沈怡伶即為供販賣而持有
      海洛因，並與證人劉威利有毒品交易默契。甚且，證人劉威利致電沈怡伶時，
      被告未曾與證人劉威利通過電話，惟被告竟知悉證人劉威利來電之目的，可見
      被告與沈怡伶有共同販賣第一級毒品海洛因之犯罪決意，顯非因證人劉威利教
      唆而起，甚為明灼，附此敘明。
四、按販賣毒品係違法行為，非可公然為之，亦無公定之價格，不論是瓶裝或紙包，
    均可任意分裝增減分量，而每次買賣之價差，亦隨時依雙方之關係深淺、資力、
    需求之數量及對行情之認知、來源是否充裕、販賣者是否渴求資金、查緝是否嚴
    謹、購買者被查獲時供述購買對象之可能性之風險評估等，因而異其標準，並機
    動調整，非可一概而論，販賣之利得除經坦承犯行或價量至臻明確外，委難查得
    實情，販賣之人從價差或量差中牟利方式雖異，其意圖營利之非法販賣行為則相
    同。本件被告與沈怡伶均與劉威利無特殊交情，並無任何無償轉讓之動機，彼等
    如未牟利，自無甘冒被法辦重罰危險仍應允劉威利電話交易之必要，彼等雖因否
    認販賣而拒絕供出進價及售價之明細，惟劉威利以五千元之慣例購買海洛因毒品
    ，自必包含被告等冒險交易之利潤在內，其有意圖營利之販賣犯意甚明，被告共
    同販賣第一級毒品海洛因未遂犯行，事證明確，堪以認定，應予依法論科。
五、查海洛因係毒品危害防制條例第二條第二項第一款所定之第一級毒品，核被告所
    為，係犯毒品危害防制條例第四條第六項、第一項之販賣第一級毒品海洛因未遂
    罪。又被告與沈怡伶對上開犯行，彼此間有犯意聯絡及行為分擔，應依刑法第二
    十八條規定，論以共同正犯。被告前因犯常業重利罪，經法院判處有期徒刑八月
    確定，於八十九年十二月十三日執行完畢，有卷附台灣高等法院被告全國前案記
    錄表在卷可按，其受有期徒刑之執行完畢，五年內再犯本件之罪，為累犯，除併
    科罰金應予加重外其法定刑為死刑、無期徒刑部分，依法不得加重，被告已著手
    實施販賣第一級毒品，惟未完成交易，即遭警查獲，為未遂犯，爰依刑法第廿六
    條前段規定，減輕其刑。又被告本次僅代沈怡伶交付海洛因毒品，雖因實施構成
    要件內之送貨行為而難辭共犯之責，然其情節輕微，且數量僅為半錢，次數僅有
    一次，並非大量或僱用他人從事販賣者，犯罪情節與沈怡伶相較顯應受較輕之刑
    罰，然本件法定刑度嚴峻，情輕法重，縱科處法定最低度之刑，本院綜合此案之
    客觀環境，仍嫌過重，其犯罪情狀顯可憫恕，爰依刑法第五十九條之規定，酌量
    再遞減其刑。
六、原審以被告罪證明確，而予以論罪科刑，固非無見，惟被告所販賣之海洛因毒品
    關於外包裝部分並非毒品，僅能認係供犯罪所用，原判決未與查獲之毒品區分，
    併依毒品危害防制條例第十八條第一項前段規定宣告沒收銷燬之，自有未洽，且
    對於被告二人販賣海洛因毒品有意圖營利之要件，未於事實內記載，理由內亦未
    加以說明，亦有可議。被告上訴意旨否認販賣毒品，雖無理由，惟原判決既有上
    開可議之處，即屬不能維持，應由本院將關於被告部分撤銷改判。爰審酌被告明
    知臺灣近年來遭受毒害甚深，吸毒刑事人口日益增加，吸毒之年齡層日漸降低，
    對社會國家之危害既深且遠，竟仍為沈怡伶之私利，在臺灣販賣第一級毒品海洛
    因，影響社會之秩序，惟念被告與沈怡伶為朋友關係，遭警查獲當日，僅係前去
    探視甫生產完畢之沈怡伶，受沈怡伶之託下樓交付毒品，始犯本罪之動機、目的
    、手段、所生危害等一切情狀，量處如主文第二項所示之刑。扣案之第一級毒品
    海洛因六小包（淨重7.56公克），不問屬於被告與否，應依毒品危害防制條例第
    十八條第一項前段規定，均沒收銷燬之。另上開毒品外包裝（包裝重1.51公克）
    係共犯沈怡伶所有，供本件販賣海洛因所用之物，應依毒品危害防制條例第十九
    條第一項之規定宣告沒收。另注射針筒二支、殘渣袋三紙，夾鍊袋一包（十四只
    )，及分裝器三支，業據台灣雲林地方法院檢察署以4.3.雲檢惟執木91執360字
    第06976號扣押（沒收）物品處分命令，分別予以沒收、沒收銷燬及廢棄(見原審
    卷八十頁），爰不另宣告沒收。末者，扣案之第二級毒品安非他命一小包（毛重
    2.3公克)，與本案被告共同販賣第一級毒品犯行部分無涉，復經原審九十一年度
    訴字第一一號被告甲○○違反毒品危害防制條例案件中，宣告沒收銷燬之，有原
    審九十一年度訴字第一一號刑事判決列印本在卷可參（見原審卷三二一、三二二
    頁），自不另宣告沒收。
據上論斷，應依刑事訴訟法第三百六十九條第一項前段，第三百六十四條，第二百九
十九條第一項前段，毒品危害防制條例第四條第六項，第一項，第十八條第一項前段
，第十九條第一項前段，刑法第十一條前段，第二十八條，第二十六條前段，第四十
七條，第五十九條，判決如主文。
本案經檢察官邱克斌到庭執行職務。
中    華    民    國      九十三      年      九      月      二十一    日
                                  臺灣高等法院臺南分院刑事第二庭
                                      審判長法官  葉    居    正
                                            法官  林    勝    木
                                            法官  李    文    福
右正本證明與原本無異。
如不服本判決，應於判決送達後十日內向本院提出上訴狀，其未敘述理由者並應於提
出上訴狀後十日內向本院補提理由書（應附繕本)。
                                      法院書記官  陳    嘉    琍
中    華    民    國      九十三      年      九      月      二十七    日
附錄法條：
毒品危害防制條例第四條第一項：製造、運輸、販賣第一級毒品者，處死刑或無期徒
                              刑；處無期徒刑者，得併科新台幣一千萬元以下罰
                              金。
                      第六項：前四項之未遂犯罰之。
